【裁判字號】    98,重訴,266
【裁判日期】    990528
【裁判案由】    清償借款
【裁判全文】
臺灣臺南地方法院民事判決             98年度重訴字第266號
原      告  己○
訴訟代理人  洪梅芬律師
            涂欣成律師
            呂蘭蓉律師
被      告  丁○○
            戊○○
            丙○○
            甲○○
兼共同
訴訟代理人  乙○○
上列當事人間請求清償借款事件，本院於民國99年5月6日言詞辯
論終結，判決如下：
    主  文
被告應連帶給付原告新臺幣陸佰貳拾萬元，及自民國九十三年十
月二十一日起至清償日止，按週年利率百分之五計算之利息。
訴訟費用新臺幣陸萬貳仟參佰捌拾元由被告連帶負擔。
本判決於原告以新臺幣貳佰零柒萬元為被告供擔保後，得假執行
。但被告如以新臺幣陸佰貳拾萬元為原告預供擔保，得免為假執
行。
    事 實 及 理 由
一、原告起訴主張：本件被告丁○○、戊○○、丙○○、乙○○
    、甲○○之父黃基祥於民國87年間向原告配偶蘇老帶借貸新
    臺幣（下同）620萬元，但因黃基祥於90年間發生肝硬化，
    蘇老帶擔心黃基祥恐不久於人世，且原告配偶蘇老帶自己身
    體狀況亦不佳，遂將渠對黃基祥之620萬元債權讓與原告，
    並要求黃基祥簽發票面金額620萬、發票人黃基祥、開票日
    90 年l月13日、票號494876之本票乙張（下稱系爭本票）予
    原告收執，並由黃基祥將名下坐落義竹鄉○○○段新富小段
    0000-0000地號之土地設定抵押權予原告。嗣黃基祥並多次
    開立義竹鄉農會之支票（帳號：0000000-00），交付原告存
    入於原告仁德鄉農會開立之帳戶（帳號:000-000-00000000
    ）中，以支付系爭借款之利息，迄91年7月2日由仁德鄉農會
    通知退票後，黃基祥才不再給付利息。黃基祥死亡，其繼承
    人即被告均未拋棄繼承，由上揭設定抵押權土地已由被告繼
    承可稽。查繼承人對於被繼承人之債務負連帶責任，民法第
    1153條定有明文，則被告自應連帶清償其被繼承人黃基祥之
    債務620萬元，爰依法訴請被告連帶清償債務；並聲明：(1)
    被告應連帶給付原告620萬元，及自93年10月21日起至清償
    日止，按年息百分之5計算之利息。(2)訴訟費用由被告負擔
    。(3)願供擔保請准宣告假執行。
二、被告則以：錢是父母親借的，不清楚父親是否有清償債務；
    被告戊○○則另以85年就嫁出去了，不清楚這件事情，也不
    知道有繼承遺產等語置辯；並均聲明：(1)駁回原告之訴。(2)
    訴訟費用由原告負擔。(3)如受不利判決，願供擔保清准宣告
    免為假執行。
三、經查：
（一）原告起訴主張受讓配偶蘇老帶對被告被繼承人黃基祥之
      620萬元債權，由黃基祥簽發系爭本票予原告收執，並將
      其所有坐落嘉義縣義竹鄉○○○段新富小段0000-0000 地
      號之土地設定抵押權予原告，有系爭本票、上開土地登記
      謄本、土地登記申請書、土地抵押權設定契約書等件在卷
      可憑；且原告主張黃基祥多次開立義竹鄉農會之支票（帳
      號：0000000-00，支票號碼GA0000000、GA0000000、
      GA0000000、GA0000000、GA0000000、GA0000000）支付借
      款利息，並由原告存入設於臺南縣仁德鄉農會帳戶（帳號
      :000-000-0 0000000）中，且經本院向嘉義縣義竹鄉農會
      查證屬實，有義竹鄉農會99年4月9日義信字第0990001600
      號函可按，是原告主張對被告之被繼承人黃基祥有620萬
      元債權，應堪信實。
（二）訴外人黃基祥於92年1月25日死亡，被告為繼承人，且繼
      承時均已成年，有黃基祥及被告之戶籍謄本在卷可按；另
      被告未限定繼承或拋棄繼承，亦有本院民事記錄科查詢表
      及黃基祥所有坐落義竹鄉○○○段新富小段0000-0000地
      號土地被告之繼承登記附卷可稽，且為被告所不爭執，而
      足認定。則按繼承人自繼承開始時，除本法另有規定外，
      承受被繼承人財產上之一切權利、義務；繼承人對於被繼
      承人之債務，負連帶責任（修正前民法第1148條前段及
      1153條第1項）之規定，被告既為黃基祥之繼承人，自應
      繼承黃基祥對原告之債務，並負連帶清償之責，不得以不
      知有債務或繼承之事推諉之。
（三）再按遲延之債務，以支付金錢為標的者，債權人得請求依
      法定利率計算之遲延利息；應付利息之債務，其利率未經
      約定，亦無法律可據者，週年利率為百分之五。民法第
      233條第1項前段、第203條分別定有明文。被告父黃基祥
      於92年1月25日死亡，其後既無以清償債務，自應負遲延
      之責，從而原告本於消費借貸及繼承之法律關係，請求被
      告給付如主文第1項所示之款項及利息，即為有理由，應
      予准許。
四、本案事證已臻明確，兩造其餘攻擊及防禦方法，於本判決不
    生影響，爰不逐一論述。
五、末按原告陳明在執行前可供擔保而聲請宣告假執行者，雖無
    前項釋明，法院應定相當之擔保額，宣告供擔保後，得為假
    執行；法院得依聲請或依職權，宣告被告預供擔保，或將請
    求標的物提存而免為假執行，民事訴訟法第390條第2項及第
    392條第2項定有明文。本件原、被告分別為願供擔保為假執
    行與免為假執行之聲請，核無不合，爰分別宣告供擔保得為
    假執行及免為假執行。又法院為終局判決時，應依職權為訴
    訟費用之裁判；且共同訴訟人因連帶或不可分之債敗訴者，
    應連帶負擔訴訟費用，民事訴訟法第87條第1項、第85條第2
    項亦有明文，乃核定本件訴訟費用為62,380元，並由被告連
    帶負擔。
六、據上論結，本件原告之訴為有理由，依民事訴訟法第85條第
    2項、第87第1項、第390條第2項、第392條第2項，判決如主
    文。
中    華    民    國    99    年    5     月    28    日
                  民事第二庭    法  官  魏玉英
以上正本係照原本作成
如對本判決上訴，須於判決送達後20日內向本院提出上訴狀
中    華    民    國    99    年    5     月    28    日
                                書記官  蔡曉卿

司法院資訊處製作；財團法人民間司法改革基金會備份。
